臺灣高等法院臺南分院刑事判決
109年度上易字第690號
上  訴  人  臺灣雲林地方檢察署檢察官
被      告  張凱琪



上列上訴人因被告竊盜案件，不服臺灣雲林地方法院108年度易
字第815號中華民國109年10月12日第一審判決（起訴案號：臺灣
雲林地方檢察署108年度偵字第2533號、108年度偵字第4143號）
，提起上訴，本院判決如下：
    主  文
上訴駁回。
   理  由
一、公訴意旨及證據
　㈠公訴意旨另以：被告張凱琪意圖為自己不法之所有，與其夫
    即同案被告林政賢共同基於竊盜之犯意聯絡，於107 年12月
    13日17時許，在雲林縣○○鎮○○里○○街000 巷00號之大潤發流
    通事業股份有限公司斗南分公司（下稱大潤發斗南店），由
    同案被告林政賢徒手將附表所示威士忌酒7 瓶取下後，分別
    藏放在林政賢攜帶之購物袋及被告攜帶之側背包內，再由林
    政賢、被告分別攜出大潤發斗南店，以此方式共同竊取該威
    士忌酒7 瓶得逞(林政賢竊盜犯行，業經原審判處有期徒刑6
    月確定)。因認被告與林政賢共同涉犯修正前刑法第320 條
    第1 項之竊盜罪。
　㈡本件公訴人認被告涉犯竊盜罪嫌，無非是以下列資料為據：
  1.被告於警詢、偵訊時之供述。
  2.證人即同案被告林政賢於警詢、偵訊、原審之證述。
  3.證人王杰瑋於警詢、偵訊、原審之證述。
  4.告訴人大潤發斗南店出具之委託書、失竊品項整理表。
  5.雲林縣警察局斗南分局108 年5 月6 日偵查報告、108 年5
    月13日員警職務報告、偷竊時間表暨監視器翻拍照片、監視
    器影像光碟暨監視器畫面翻拍照片、雲林地檢署勘驗現場監
    視器影像光碟之勘驗筆錄暨截圖照片、原審當庭勘驗監視器
    影像光碟之勘驗筆錄暨截圖照片。
二、按犯罪事實應依證據認定之，無證據不得認定犯罪事實；不
    能證明被告犯罪者，應諭知無罪之判決，刑事訴訟法第154
    條第2 項、第301 條第1 項分別定有明文。次按認定不利於
    被告之證據須依積極證據，苟積極證據不足為不利於被告事
    實之認定，即應為有利被告之認定，更不必有何有利之證據
    ；又犯罪事實之認定，應憑證據，如無相當之證據，或證據
    不足以證明，自不得以推測或擬制之方法，以為裁判之基礎
    ；再認定犯罪事實所憑之證據，雖不以直接證據為限，間接
    證據亦包括在內；然而無論直接或間接證據，其為訴訟上之
    證明，須於通常一般之人不致有所懷疑，而得確信其為真實
    之程度者，始得據為有罪之認定，倘其證明尚未達到此一程
    度，而有合理之懷疑存在時，即無從為有罪之認定（最高法
    院30年度上字第816 號、40年度台上字第86號判決、76年度
    台上字第4986號刑事判決意旨參照）。
三、不爭事實、被告辯解及本件爭點
　㈠訊據被告張凱琪坦承於上開時間與林政賢同往大潤發斗南店
    ，且一起逛酒類陳列區，及林政賢確有竊取附表所示「威士
    忌酒7 瓶」等情，此部分事實核與證人即同案被告林政賢、
    證人王杰瑋之證述相符，復有偷竊時間表暨監視器翻拍照片
    、監視器影像光碟暨監視器畫面翻拍照片、雲林地檢署勘驗
    現場監視器影像光碟之勘驗筆錄暨截圖照片、原審當庭勘驗
    監視器影像光碟之勘驗筆錄暨截圖照片在卷可查，此部分事
    實應可認定。
　㈡惟被告堅詞否認與林政賢共同竊取前揭「威士忌酒7 瓶」，
    並辯稱：其罹患嚴重憂鬱症，當天心情不佳，本來不想出門
    ，林政賢要載我去找我姐姐，我才出門，因沒找到我姊姊，
    林政賢才載我去大潤發斗南店逛，我其實很不想逛，一度與
    林政賢分開逛，後來才又一起離開該店，但我不知道林政賢
    偷酒的事情；我側背包內有放東西，應該是我的衣服，不是
    同案被告林政賢偷的酒；當天我有自己去上廁所等語，並提
    出診斷書（原審卷第407 頁）為佐。
　㈢綜合上述說明、不爭事實及被告辯解，被告是否與林政賢共
    犯本件竊盜犯行，其應審酌者為依公訴人所提證據是否可證
    明被告確有為竊盜犯行達一般人可確信其為真實之程度。
四、經查：
  ㈠證人即同案被告林政賢於原審證稱：我拿酒時，張凱琪沒有
    在旁邊，她是有說她人不舒服，想要先出去，順便去廁所；
    （問：如果有找到監視器畫面，看到張凱琪在旁邊，你就是
    偽證？）我知道等語（原審卷第261 至267 頁），故被告辯
    稱「曾一度與林政賢分開逛」、「我不知道林政賢偷酒的事
    情」，並非全然無據。
  ㈡證人王杰瑋之證述及卷內監視器畫面，均無法證明被告確與
    林政賢共同竊取附表所示酒類
　1.證人王杰瑋先於偵查中證述：因事後清點時，發現酒類數量
    減少，調閱監視器，發現1 男1 女計2 名竊嫌偷完酒未結帳
    就共乘1 輛機車離開；被偷的東西放在2 樓酒櫃區第3 格高
    價值酒區排面；是男生（指林政賢）拿酒，女生（指被告）
    陪同 ，全程都在旁邊…經過結帳台的時候，1 人各拿1 個自
    備的購物袋離開，沒有看到推車等語（偵2533卷第39頁）；
    復於原審證稱：他們進賣場都是一起的，離開結帳區時，才
    是分開的；酒區只有1 區，當天他們去酒區應該有2 次，接
    著才去另1 個走道 （指原審卷第301 頁圖12所示之冷藏區
    前走道），當初看監視器畫面時，有看到他（指林政賢）拿
    酒但沒有放回去的，然後離開，女生（指被告）部分是沒有
    被證實等語（原審卷第249至251、255、256頁），依證人王
    杰瑋之證述，亦無法證明被告確有自酒架取酒未放回之竊取
    行為，為此行為者均非被告，而係林政賢。
　2.比對證人王杰瑋所提供「大潤發斗南店」酒架區之監視器影
    像光碟勘驗結果、監視器畫面翻拍照片，被告與林政賢進入
    酒區（即編號37通道）的時間為「17：00：25至17：00：41
    」（參原審卷第237 頁勘驗筆錄及同卷第293 頁圖8 ），離
    開的時間則為「17：17：45」（參原審卷第237 頁勘驗筆錄
    ），且僅其中1 段約7 分多鐘之監視器畫面（即「17：00：
    26至17：07：56」），顯示被告陪同在旁，林政賢有數次從
    商品架上拿酒起來觀看，但均有再放回商品架上，並無王杰
    瑋所指被告與林政賢第2次進入酒區之另1 段約10分鐘之監
    視器畫面（即「17：07：56至17：17：45」）（參原審卷第
    237 至243 頁勘驗筆錄）。就此，證人王杰瑋證稱：勘驗的
    畫面少了男生拿酒沒放回去這1 段，只有放回去的那1 段；
    翻拍照片也沒有這1 段等語（本院卷第257 、258 頁），又
    稱：回去查電腦之結果，缺少的畫面檔案沒有留存，已經沒
    有辦法提供了等語（本院卷第249 至251 頁、第385 頁）。
    因此，檢察官及證人王杰瑋均未能提出林政賢取走貨架上威
    士忌酒未放回，而當時被告在場之監視錄影畫面，而檢察官
    所提出之上述酒架監視錄影畫面，並未見被告有何取酒後未
    放回貨架，或者將之置入其側背包之畫面，該些監視錄影畫
    面，自無法證明被告確有與林政賢共同竊取附表所示威士忌
    酒。
　㈢依原審監視器影像光碟勘驗結果、監視器畫面翻拍照片，雖
    可見被告與林政賢進入大潤發斗南店賣場時，購物車內有深
    色包包、花色購物袋（參原審卷第237 頁勘驗筆錄及同卷第
    236 頁圖2 ），另外，林政賢、被告先後離開賣場結帳區時
    ，林政賢右肩揹花色購物袋，被告右肩揹著深色包包（參原
    審卷第243 頁勘驗筆錄及同卷第347 、349 頁圖34、35），
    準備騎車離開時，在賣場門口，被告張凱琪有用右手抓著包
    包揹帶，戴上安全帽後，右手拉著包包揹帶，順勢調整包包
    位置，....機車腳踏墊上放著同案被告林政賢的花色購物袋
    等情（參原審卷第244 頁勘驗筆錄及同卷第351 至357 頁圖
    36至39），故上述被告與林政賢自賣場停車場離去之監視錄
    影，亦無被告側背包裝有遭竊酒類之畫面。另原審上述勘驗
    筆錄雖認被告右手拉包包背帶調整包包位置時，「包包似乎
    頗為沉重」，然本院就此部分再為勘驗結果，其結果為「勘
    驗標的:監視器裡面停車場畫面檔案，勘驗結果：時間：12/
    13 17時33分50秒 被告有用肩膀調整單肩提袋之動作，該動
    作為被告僅將提袋稍微往肩上拉，但身體並未出現明顯搖晃
    、前彎或後倒之動作」，有本院勘驗筆錄在卷可查(本院卷
    第69至70頁)。由上述被告調整單肩提袋時，可輕易以手往
    肩上拉，身體並未出現明顯搖晃與前彎、後倒之動作，可見
    該提袋之重量應不重，否則，其內裝有酒類，重量甚重，不
    可能在調整肩背位置時，身體不出現明顯搖晃或前彎、後倒
    動作，原審勘驗認該提袋重量甚重，應有誤會，被告肩背之
    提袋，其重量應不重。故被告辯稱：我的包包裡面有化妝包
    ，還有放衣服，是薄的可以壓扁的衣服，裡面的東西不是很
    重；我的頭髮長，包包壓到我的頭髮，我才會用一下包包等
    語（偵2533卷第106 頁反面；本院卷第244 、396 頁），應
    與事實相符；況證人林政賢亦證稱：當時是冬天，進入賣場
    前，我跟張凱琪說裡面有冷氣會更冷，叫她再帶1 件衣服，
    她才放在她的包包裡；進入賣場時，我推著購物車，裡面有
    我們的包包各1 個，還有1 個購物袋；我是將酒放在我的包
    包裡，我的包包是牛皮的，再放到購物袋，這個購物袋是我
    揹的，我放在機車腳踏墊上，張凱琪是揹自己的包包，並不
    知道，她的包包輕輕的，自己揹著就好，放在腳踏墊上會掉
    下去等語（原審卷第261 至267 頁），亦核與被告所辯及上
    開監視器畫面顯示之客觀情況相符，益徵被告辯解確屬有據
    。因此，上述「大潤發斗南店」停車場監視錄影畫面，亦無
    法證明被告確與林政賢共同竊取附表所示之威士忌酒，被告
    並將之置於隨身所揹之側背包。
五、綜上所述，依公訴人所提出之證據及證明方法，尚不足以證
    明被告確有公訴人所指與林政賢共犯竊取附表所示威士忌酒
    之犯行達一般人可確信其為真實之程度，揆諸前開說明，應
    對被告為無罪判決諭知。
六、駁回上訴之理由
　㈠原審認被告犯行無法證明，其認事用法並無違誤，應可維持
    。
　㈡檢察官上訴意旨略以:證人王杰瑋(檢察官誤為王偉杰)雖未能
    提出林政賢與被告自貨架取走酒類未放回之監視錄影畫面，
    但其既證述有看過該監視錄影畫面，且被告與林政賢在賣場
    時只有離開結帳區時分開，並先後離去，王杰瑋之上開證述
    ，已可為不利被告之證據。另外，錄影畫面中推車放有酒瓶
    ，被告應可知林政賢已有竊酒類，且被告與林政賢先後一前
    一後離開賣場防竊系統門，目的應是在測試是否會觸發警鈴
    ；另依原審勘驗結果，被告在停車場調整背包時，重量頗重
    ，可合理懷疑背包內裝有酒類。況且，被告係由林政賢騎乘
    機車搭載離去，路途中酒類玻璃瓶相碰觸會發出聲響，被告
    辯稱其不知情，顯與事實相違。故原審判決被告無罪，其事
    實認定有誤，上訴請求撤銷原判決，更為適當合法之判決。
　㈢惟查，本件公訴人所提之監視錄影畫面，無一有被告將附表
    所示酒類裝入其側背包之畫面，且由被告調整側背包往肩上
    拉時，身體並未出現搖晃、前彎或後仰之動作，應可見該背
    包重量不重，另證人王杰瑋係證述：案發後看錄影畫面，僅
    得確認林政賢有在酒架處拿酒未放回即離開，被告部分則未
    證實等語，其證述亦無法佐證被告確有與林政賢共同竊取附
    表所示威士忌酒。因此，由卷內監視錄影畫面及證人王杰瑋
    證述，並無法證明被告確與林政賢共犯本件竊盜犯行，業經
    本院論述如前，公訴人以證人王杰瑋證述、卷內監視錄影畫
    面及原審誤認之被告側背包重量頗重等情，認被告有竊取威
    士忌酒並置入側背包內，並據以指摘原判決認定不當，此部
    分上訴應無理由。再者，一般防竊門之寬度，未必甚寬，顧
    客一前一後依序通過，為一般賣場常見情形，被告與林政賢
    一前一後離開上述賣場防竊門，與常情無違，檢察官認此應
    為被告在前測試防盜門之功能，以利林政賢之後通過，應有
    臆測之嫌。至於被告為林政賢騎乘機車搭載回家，因被告戴
    有安全帽，且行駛途中之風切聲，未必可聽聞酒瓶碰撞之聲
    音，縱聽聞酒瓶碰撞聲音，被告亦未必知悉該些酒類為林政
    賢竊取，亦不能以被告事後知悉林政賢機車亦載有酒瓶，即
    同認被告與林政賢共同竊取附表所示威士忌酒，故檢察官以
    上述事由指摘原判決認定不當，亦無理由。
　㈣綜上，檢察官上訴並無理由，應予駁回。
據上論斷，應依刑事訴訟法第368條規定，判決如主文。
本案經檢察官郭智安提起公訴，檢察官蕭仕庸提起上訴，檢察官
鄭益雄到庭執行職務。
中　　華　　民　　國　　110 　年　　2 　　月　　25　　日
　　　　　　　　　刑事第六庭    審判長法　官  張瑛宗
　　　　　　　　　　　　　　　　　　  法　官  李秋瑩
　　　　　　　　　　　　　　　　　　  法　官  林坤志
以上正本證明與原本無異。
不得上訴。
　　　　　　　　　　　　　　　　　　　書記官  凌昇裕
中　　華　　民　　國　　110 　年　　2 　　月　　25　　日

附表：
貨號 品名 數量 單價 總額 318678 OMAR 單一麥芽威士忌（雪莉果乾） 2瓶 1,140元 2,280元 107228 蘇格登 12 年單一麥芽威士忌1000ml 2瓶 1,499元 2,998元 576927 麥卡倫 12 年純麥蘇格蘭威士忌-黃金三 1瓶 1,250元 1,250元 177619 大摩 12 年單一麥芽蘇格蘭威士忌 700ml 2瓶 1,450元 2,900元